臺灣高等法院臺中分院民事裁定
110年度抗字第314號
抗  告  人  廖彩雁  


相  對  人  廖元鋒  

上列當事人間聲明異議事件，抗告人對於中華民國110年6月28日
臺灣臺中地方法院110年度全事聲字第34號所為裁定，提起抗告
，本院裁定如下：
    主  文
抗告駁回。
抗告訴訟費用由抗告人負擔。
    理  由
一、相對人聲請假扣押意旨略以：兩造為姊弟，相對人原基於贈
    與之意思，委由配偶陳○○於民國110年3月2日自相對人之臺
    灣土地銀行西屯分行帳號000000000000號帳戶，匯款新臺幣
    (下同)1607萬3400元至抗告人在合庫銀行中港分行帳號0000
    000000000號帳戶，惟抗告人收受上開匯款後，不同意贈與
    ，拒不簽署贈與契約書，亦不交付上揭其所有之帳戶存摺封
    面及內頁影本予相對人，因贈與證明文件及申報手續未齊備
    ，致相對人無法申報贈與稅，而影響贈與契約之成立及效力
    ，經相對人發函請求抗告人返還上開匯款，抗告人仍拒絕為
    之，並發函要求相對人應再給付392萬6600元，相對人復再
    發函通知抗告人贈與契約不成立或撤銷，請求抗告人返還上
    開匯款，相對人仍不返還。而抗告人隨時可以轉帳、提領現
    金或其他方式動用相對人匯入其帳戶內之上開款項，唯恐日
    後有不能強制執行或有甚難執行之虞，爰依法聲請將抗告人
    之財產在1607萬3400元之範圍內予以假扣押，並願供擔保以
    代釋明等語。
二、原法院司法事務官以相對人上開聲請，據相對人提出匯款申
    請書客戶收執聯、律師函及回執、存證信函等影本為證，認
    相對人之釋明雖有不足，但相對人既陳明願供擔保，依民事
    訴訟法第526條第2項規定，於110年5月4日以原法院110年度
    司裁全字第530號裁定（下稱系爭假扣押裁定）准相對人以5
    36萬元或同額之金融機構可轉讓定期存單為抗告人供擔保後
    ，對抗告人之財產在1607萬3400元範圍內，予以假扣押；同
    時准抗告人以1607萬3400元為相對人供擔保或將該金額提存
    後，得免為或撤銷假扣押。抗告人對系爭假扣押裁定聲明異
    議，經原裁定認異議無理由而駁其異議。
三、抗告意旨略以：相對人所提匯款申請書客戶收執聯、律師函
    暨回執、存證信函等影本，從形式上觀之，並不足認已對假
    扣押之請求為釋明；相對人並未具體說明抗告人有何脫產行
    為，以致其債權無法獲實現。且抗告人並無浪費財產、增加
    負擔、就其財產為不利益處分達於無資力之狀態，並均待在
    國内，無移往遠地、逃匿無蹤等情，相對人對於假扣押原因
    亦未為釋明，難謂已符合聲請假扣押之要件，原裁定駁回抗
    告人之異議，實屬違誤等語，並抗告聲明：㈠原裁定及系爭
    假扣押裁定均廢棄。㈡相對人在原法院之假扣押聲請駁回。
四、按債權人就金錢請求或得易為金錢請求之請求，欲保全強制
    執行者，得聲請假扣押；假扣押非有日後不能強制執行或甚
    難執行之虞者，不得為之。請求及假扣押之原因，應釋明之
    。前項釋明如有不足，而債權人陳明願供擔保或法院認為適
    當者，法院得定相當之擔保，命供擔保後為假扣押。請求及
    假扣押之原因雖經釋明，法院亦得命債權人供擔保後為假扣
    押。民事訴訟法第522條第1項、第523條第1項、第526條第1
    至3項分別定有明文。復按假扣押制度乃為保全債權人將來
    之強制執行，並得命其供擔保以兼顧債務人權益之保障，所
    設暫時而迅速之簡易執行程序，是民事訴訟法第523條第1 
    項所稱「有日後不能強制執行或甚難執行之虞」之「假扣押
    之原因」者，不以債務人浪費財產、增加負擔或將其財產為
    不利益之處分，致達於無資力之狀態，或債務人移住遠方、
    逃匿無蹤或隱匿財產等積極作為之情形為限，祇須合於該條
    項「有日後不能強制執行或甚難執行之虞」之條件，即足當
    之。倘債務人對債權人應給付之金錢債權，經催告後仍斷然
    堅決拒絕給付，且債務人已瀕臨成為無資力之情形，或其現
    存既有財產與債權人之債權相差懸殊，將無法或不足清償滿
    足該債權，在一般社會之通念上，可認其將來有不能強制執
    行或甚難執行之虞之情事時，亦應涵攝在內（最高法院98年
    度台抗字第746號裁判要旨參照）。復按債權人就假扣押之
    原因，倘已釋明，僅係釋明不足，法院仍得命債權人供擔保
    後為假扣押。又稱釋明者，僅係法院就某項事實之存否，得
    到大致為正當之心證，即為已足，此與證明須就當事人所提
    證據資料，足使法院產生堅強心證，可確信其主張為真實者
    ，尚有不同（最高法院98年度台抗字第807號民事裁判要旨
    參照）。
五、經查：
㈠、關於假扣押之請求部分，相對人主張其原基於贈與之意思，
    將1607萬3400元匯入抗告人之帳戶，惟抗告人拒絕為贈與之
    承諾，且拒不簽署及交付贈與契約書、存摺封面及內頁影本
    ，嗣經相對人委請律師發函通知抗告人贈與契約不成立或撤
    銷，並請求返還1607萬3400萬元等情，業據其提出臺灣土地
    銀行匯款申請書客戶收執聯、兩造間彼此寄發之律師函及回
    執、存證信函等影本為證（見原法院110年司裁全字第530號
    卷附聲證一至六），堪認相對人就其主張對於抗告人有1607
    萬3400元債權之請求乙節，已有所釋明。
㈡、關於假扣押之原因部分，相對人主張其已委請律師發函與抗
    告人，請求返還上開匯款1607萬3400元，經抗告人委請律師
    寄發律師函拒絕等情，有相對人提出兩造間彼此寄發之律師
    函、存證信函、回執及抗告人提出之其與陳○○間之LINE對話
    紀錄可證（見原法院110年司裁全字第530號卷附聲證二至六
    、110年度全事聲字第34號卷證據四）。而衡諸相對人將上
    開款項匯入抗告人帳戶後，抗告人就其帳戶內之存款，在現
    實狀態下，極易提領取得或轉帳處分，有遭抗告人隨時移轉
    或處分之可能，則相對人主張其上開款項之返還請求權，恐
    於日後有不能強制執行或甚難執行之虞，而有假扣押之原因
    乙節，已提出釋明。上開釋明雖不足，惟非全無釋明之情形
    ，且相對人既陳明願供擔保以補釋明之不足，依前揭說明，
    仍得命供相當之擔保准為假扣押。
六、綜上所述，本件相對人就假扣押之請求及假扣押之原因，業
    已提出上開能即時調查之證據，使本院就其主張之事實，得
    產生信其大概如此之薄弱心證，皆屬已有相當之釋明，且其
    釋明不足部分，供擔保即可補足。從而，原法院司法事務官
    依相對人之聲請，准其供擔保後而為假扣押之裁定，於法尚
    無不合，且酌定之擔保金額亦屬相當。抗告人不服向原法院
    提出異議，指摘原法院司法事務官之處分不當，求予廢棄，
    原法院認為異議無理由，裁定駁回抗告人之異議，核無違誤
    。抗告意旨猶執前詞，指摘原裁定不當，求予廢棄，為無理
    由，應予駁回。
七、據上論結，本件抗告為無理由，爰裁定如主文。
中　　華　　民　　國　　110 　年　　7 　　月　　29    日
                  民事第五庭  審判長法　官  許秀芬
                                    法　官  游文科
                                    法　官  李慧瑜
正本係照原本作成。
僅得以適用法規顯有錯誤為理由為再抗告。
如不服本裁定應於裁定送達後10日內向本院提出再抗告理由狀（
須按他造人數附具繕本），繳納抗告裁判費新台幣1,000元整，
並同時委任律師或具有律師資格之關係人為代理人。

                                    書記官  陳秀鳳
中　　華　　民　　國　　110 　年　　7 　　月　　29　　日